【裁判字號】    97,交聲,1326
【裁判日期】    970825
【裁判案由】    交管條例聲異
【裁判全文】
臺灣板橋地方法院交通事件裁定        97年度交聲字第1326號
原處分機關  交通部公路總局臺北區監理所蘆洲監理站
異  議  人
即受處分人  乙○○
上列異議人即受處分人因違反道路交通管理處罰條例案件，對於
交通部公路總局臺北區監理所蘆洲監理站中華民國97年5 月21日
所為之裁決處分（處分案號：北監蘆字第裁46-C00000000號）聲
明異議，本院裁定如下：
    主  文
異議駁回。
    理  由
一、聲明異議意旨略以：異議人即受處分人乙○○於民國97年5
    月9 日4 時30分許，於臺北縣三重市○○街7 號樓下等候友
    人，並未騎乘機車，警員未當場拍照或錄影存證，係胡亂指
    摘，實有違誤，因此異議人不服原裁處，而提起本件異議云
    云。
二、按汽車駕駛人，駕駛汽車經測試檢定有酒精濃度超過規定標
    準者，處新臺幣15,000元以上6 萬元以下罰鍰，並當場移置
    保管該汽車及吊扣其駕駛執照1 年；汽車駕駛人拒絕接受前
    開測試之檢定者，處新臺幣6 萬元罰鍰，並當場移置保管該
    汽車及吊銷該駕駛執照，道路交通管理處罰條例第35條第1
    項第1款、第4項分別定有明文。
三、經查：
(一)本件異議人即受處分人乙○○有於97年5 月9 日4 時23分許
    （裁決書誤載為4 時30分許），騎乘車牌號碼FNX-149 號重
    型機車於臺北縣三重市○○街上蛇行，嗣經警於97年5 月9
    日4 時24分許，在長元街與文化北路口，見其騎乘機車蛇行
    ，行車狀態有異，而加以攔檢查察，又於稽查時聞得異議人
    渾身酒味，乃帶同異議人至派出所欲對其進行呼氣酒精濃度
    測試，異議人不配合測試檢定等事實，有臺北縣政府警察局
    北縣警交字第C00000000號舉發違反道路交通管理事件通知
    單及異議人拒絕簽名之酒精濃度測定值列印單（均為影本）
    各乙紙在卷可參，並經證人即案發當日舉發本違規事件之臺
    北縣政府警察局三重分局三重派出所警員甲○○於本院調查
    時到庭具結證稱：「（問：本件違反道路交通管理事件是否
    由你舉發？整個經過如何？）我經過，我跟異議人是對向，
    監視器是朝著異議人的方向，所以沒有拍到我。我看到他騎
    摩托車蛇行，我把他攔下來，剛好就是他家門前」、「（問
    ：你所謂的拒絕酒測是你在現場就有要求異議人做酒測還是
    有到派出所以後？）因為當場我沒有帶酒測器，所以帶到派
    出所去要做酒測，異議人拒絕實施酒測」、「（問：異議人
    有沒有說什麼理由拒絕酒測？）那時候我要實施酒測，光碟
    片裡面都有。異議人沒有說明什麼原因拒絕酒測」、「（問
    ：你確認監視器照片上就是異議人騎摩托車？）是」等語（
    詳本院97年6月18日訊問筆錄）。參以證人甲○○與異議人
    間不僅未有任何怨隙，且係毫不相識之人，衡情證人甲○○
    應無設詞攀誣，或虛構違規事實陷害異議人之理。況警員執
    行公務時，本身即受有行政懲處責任之監督，且其到庭具結
    作證，更係以刑事責任擔保其證言之真實性，故證人甲○○
    之前開證述內容，以及其所記錄舉發之本件違規事實，經核
    尚無不可採信之處。基此，異議人於前述時、地，有拒絕接
    受酒精濃度測試檢定之違規情事，應堪認定。
(二)異議人乙○○辯稱：伊在現場等候友人，並未騎乘機車云云
    ，然異議人於97年5 月9 日4 時23分51秒許騎乘機車行經臺
    北縣三重市○○○路與長元街交岔路口處，甲○○警員見異
    議人之機車有偏、蛇行，而於同日4 時23分55秒許尾隨在異
    議人所騎乘之機車後方，並於同日4 時24分1 秒許上前攔停
    異議人，異議人身上有酒味等情，業據證人甲○○於本院訊
    問時證述明確（詳本院97年8 月22日訊問筆錄），並有監視
    器畫面翻拍照片4 幀在卷可按。而觀諸上開監視器畫面翻拍
    照片所示之機車騎士身著深色背心、短褲，復與異議人於派
    出所內實施呼氣酒精濃度測試時之穿著相同，足見上揭監視
    器畫面翻拍照片上之機車騎士確係異議人無訛，是異議人上
    述辯稱，顯非事實。另本院經當庭勘驗執行酒測器吹測檢定
    時所拍攝之錄影光碟，認：警員在旁指示異議人須吹氣持續
    三秒，聽到酒測器「嗶」後停止吹氣，第一次異議人嘴巴有
    碰觸到酒測器，但只有吹一口，酒測器並沒有發出「嗶」一
    聲就放開，第二次警員仍在旁指示異議人如何吹氣並告知拒
    絕酒測之結果，但異議人持續說沒有做錯事拒絕實施酒測，
    異議人當時精神狀態不佳，搖頭晃腦等情，此有勘驗筆錄附
    於本院97年8 月22日訊問筆錄可佐。且異議人於本院訊問時
    亦坦認確有拒絕配合實施呼氣酒精濃度測試之情事（詳本院
    97年8 月22日訊問筆錄），參以駕駛人駕車於道路上行駛，
    如有相當事證足認駕駛人有酒後駕車之可能時，執行交通稽
    查勤務之警員，本可依法對於該駕駛人進行酒精濃度測試，
    以確認該駕駛人是否確有飲酒後酒精濃度超過標準，而仍駕
    車之情形。查證人甲○○見異議人騎乘機車偏、蛇行，行車
    狀態有異，遂尾隨於異議人車後而加以攔檢查察，復要求對
    異議人實施呼氣酒精濃度測試並遭異議人拒絕乙節，已據證
    人甲○○證述如前，證人甲○○之上開舉發過程復無違法或
    不當之處。是異議人於前述時、地，有「拒絕接受酒精濃度
    測試檢定」之違規行為，實足認定。
(三)綜上所述，本件異議人即受處分人乙○○於上開時、地，有
    駕車後拒絕酒精濃度測試檢定之違規事實既堪認定，則移送
    機關即交通部公路局臺北區監理所蘆洲監理站據此並引用道
    路交通管理處罰條例第35條第4 項前段之規定，裁處異議人
    罰鍰新臺幣6 萬元，並吊銷駕駛執照，3 年內禁考，於法並
    無違誤。本件異議經核則並無理由，故應予駁回。
四、據上論斷，應依道路交通案件處理辦法第19條，裁定如主文
    。
中    華    民    國    97    年    8     月    25    日
                  交通法庭法  官  鄭燕璘
以上正本證明與原本無異
如不服本裁定應於送達後5 日內向本院提出抗告狀
中    華    民    國    97    年    8     月    25    日
                          書記官  陳筱惠


司法院資訊處製作；財團法人民間司法改革基金會備份。
